【裁判字號】    95,上訴,237
【裁判日期】    950420
【裁判案由】    毒品危害防制條例
【裁判全文】
臺灣高等法院臺中分院刑事判決         95年度上訴字第237號
上  訴  人  臺灣臺中地方法院檢察署檢察官
被      告  甲○○
                    （現另案於臺灣臺中監獄執行）
上列上訴人因被告違反毒品危害防制條例案件，不服臺灣臺中地
方法院93年度易字第2528號中華民國94年11月14日第一審判決（
起訴案號：臺灣臺中地方法院檢察署93年度毒偵字第2668號），
提起上訴，本院判決如下：
    主  文
上訴駁回。
    事  實
一、公訴意旨略以：被告甲○○（施用第二級毒品部分，業經原
    審判處有期徒刑十月確定）基於持有第一級毒品海洛因之犯
    意，自民國（下同）九十三年七月二十日晚上某時起，在臺
    中縣大里市○○○街一一○號五樓住處，持有其友人賴裕癸
    （另由檢察官提起公訴，經臺灣臺中地方法院以九十四年度
    訴字第六四四號刑事判決判處免訴）所有而放罝在該處之第
    一級毒品海洛因一包（含袋重一‧五公克），因認被告涉有
    違反毒品危害防制條例第十一條第一項之持有第一級毒品罪
    嫌。
二、按犯罪事實應依證據認定之，無證據不得認定犯罪事實。又
    不能證明被告犯罪者，應諭知無罪之判決，刑事訴訟法第一
    百五十四條第二項、第三百零一條第一項分別定有明文。次
    按認定不利於被告之事實，須依積極證據，苟積極證據不足
    為不利於被告事實之認定時，即應為有利於被告之認定，更
    不必有何有利之證據，最高法院三十年上字第八一六號判例
    可資參照。
三、查公訴人認被告涉有上述犯行，係以：(一)被告甲○○於警詢
    及偵訊之自白。(二)扣案之白色粉末一包，經鑑定含有海洛因
    成份，有法務部調查局九十三年九月十日調科壹字第一二○
    ○一四二七二號函在卷可稽等，為其主要論據。
四、訊據被告甲○○堅決否認有何被訴之持有第一級毒品犯行，
    辯稱：當時賴裕癸借住該處，搜索扣得之第一級毒品海洛因
    一包係其友人賴裕癸所有，伊當天去上班，回來時東西就在
    那裡了，當時有問賴裕癸何時放東西進去，但是並沒有分開
    問一級或二級，伊當時是有施用第二級毒品，但沒有施用第
    一級毒品，伊並未持有該第一級毒品等語。經查：被告所辯
    上情，業經證人賴裕癸於原審證稱：「（被告問：你來我家
    時，有無放什麼東西在我房間？如有？是什麼）有，我放安
    非他命與海洛因‧‧‧（檢察官問：被告有無說不讓你放這
    個東西？）有說，但我還是放。（檢察官問：你當時放什麼
    東西？）安非他命。（檢察官問：海洛因你放在何處？）放
    在一起。‧‧‧（檢察官問：被告說不讓你放，當時情形？
    ）他之前有說過，但放當時被告不在。（檢察官問：海洛因
    你放在何處？）放在一起。」等語（詳見原審卷第一宗九十
    四年四月六日審理筆錄第十六頁第二十頁）及賴裕癸之女友
    林雅惠於原審證稱：「（問：扣案之海洛因、吸食工具何人
    所有？）海洛因、針筒、藥鏟是賴裕癸所有‧‧‧（問：你
    有無看到賴裕癸帶海洛因至被告住處？）有」等語（詳見原
    審卷第一宗九十四年四月六日審理筆錄第十三頁第十四頁）
    無誤，互核亦相符合，是被告上開辯稱：伊無持有第一級毒
    品等語，應堪採信。本件被告既無持有該等第一級毒品海洛
    因之故意，自無從論以毒品危害防制條例第十一條第一項之
    持有第一級毒品罪。此外復查無其他積極證據足證被告於起
    訴書所載之時間、地點，有何被訴之持有第一級毒品犯行，
    原審判決因認被告被訴持有第一級毒品罪嫌不足，而諭知被
    告無罪，核無違誤，應予維持。
五、檢察官就被告持有第一級毒品罪部分上訴意旨以：「（一）
    被告甲○○於警訊時供稱扣案之物品是伊友人賴裕癸於2日
    前晚上所帶來放置，供賴裕癸自己施用等語，是被告業已明
    確供述是其友人賴裕癸於查獲2日前（即93年7月20日）所放
    置的，系爭毒品海洛因係賴裕癸所有的，另證人林雅惠於臺
    灣臺中地方法院準備程序中亦證稱：賴裕癸於查獲前2日來
    時有持安非他命及海洛因前來，那天晚上海洛因係以夾鏈袋
    裝的，放在被告床上，來了之後即放在紙盒內等語；又結證
    稱：賴裕癸於查獲當日及查獲前2日均有放毒品海洛因等語
    ，互核可知，本件扣案之毒品，賴裕癸所有，並陸續先於查
    獲前2日到被告住處時所放置的一節堪以認定。證人賴裕癸
    亦於臺灣臺中地方法院審理時結證稱：海洛因與安非他命是
    做一次放的等語 (詳94年4月6日審理筆錄第27頁)，又結證
    稱：查獲前2日伊找甲○○一起施用安非他命，毒品安非他
    命施用完畢後即放在床頭櫃子那邊等語 (詳94年4月6日審理
    筆錄第18頁)；再證稱：海洛因係伊施用安非他命完畢後，
    二者一起放進去等語 (詳鈞院94年4月6日審理筆錄第27頁)
    ，伊放了2次海洛因，2日之前還放了1次等語 (詳鈞院94年4
    月6日審理筆錄第28頁)，是證人賴裕癸上開證詞核與證人林
    雅惠於臺灣臺中地方法院審理時所結證稱係賴裕癸於查獲2
    日前放的及被告於警訊時供稱係於查獲前2日放的一節，互
    相符合。是本件係爭毒品海洛因係賴裕癸陸續先於查獲前2
    日放入些許海洛因之後，在於查獲當日陸續放入些許海洛因
    一節堪以認定。再者，證人林雅惠亦結證稱毒品放在被告之
    床上，系爭房間是被告一人使用，伊有看到紙盒改變過位置
    等語，是該毒品海洛因既置放在被告房間床上2日，該房間
    又係被告一人所居住，則被告當知悉賴裕癸將毒品放在其房
    間內甚明。（二）參諸證人即查獲員警鄧延平於臺灣臺中地
    方法院審理時證稱：伊等當時在外面等了1、2小時，看到被
    告回來後，才與被告一起進去，當時只有被告一人在場等語
    ，而本件之搜索時間係93年7月22日中午12時10分開始搜索
    ，是員警人於是日上午10時許即在上址等候，然承上所述證
    人鄧延平均未發現賴裕癸，是賴裕癸證稱當日中午10到10時
    許，伊到被告住處，被告不在家，由林雅惠開門，並於中午
    12時許始離開被告住處一節，實啟人疑竇？此徵諸證人林雅
    惠於臺灣臺中地方法院準備程序中結證稱：賴裕癸是於是日
    上午九時許到被告住處一節，顯有不符，足見賴裕癸稱係查
    獲日中午才放進去，被告不知道一節，無非係為被告脫罪之
    詞。（三）又證人即查獲員警鄧延平亦於臺灣臺中地方法院
    審理時證稱：伊打開盒子後，問被告是何東西，被告說是「
    四號」，是他朋友阿癸的等語，換言之，被告在員警問是何
    東西，即回以是海洛因毒品，是朋友賴裕癸所放的，因此若
    被告不知是何東西，不知其朋友賴裕癸放置毒品在伊之住處
    ，何以能直接說出是毒品海洛因? 且說是朋友賴裕癸所放置
    呢？（四）綜上所述，係爭毒品係賴裕癸於查獲前2日即陸
    續置放在被告房間內，而被告於警查獲之時，始能順口說出
    係毒品海洛因，並指出係其友人賴裕癸所置放的，是被告當
    知悉賴裕癸將毒品置放在其房間住處，故被告辯稱不知情，
    顯係卸責之詞，不足採信，是綜合參照客觀情狀觀之，本件
    被告持有第一級毒品海洛因之犯行確屬可證。為此，原審判
    決被告無罪與事實不符，請撤銷原判決，另為適當之判決。
    」等語，惟查：
１、證人賴裕癸已於原審明確證稱：「（檢察官問：剛才你說：
    放毒品那次，被告有看到你放，被告說不讓你放，是同一次
    ？）不是這一次，是之前看到時說的。是二次，二天之前還
    有一次，這一次他不知道。（檢察官問：為何你剛才說是查
    獲當天放的，然後被告看到你放，不讓你放？）不是的，其
    實是同一包，就是查獲的那包海洛因，被告第一次看到時，
    不讓我放，不過我還是放了」等語（詳見原審卷第一宗九十
    四年四月六日審理筆錄第十三頁第十四頁），縱認證人賴裕
    癸所證述確係放二次，則第一次被告表示不讓證人賴裕癸放
    ，第二次證人賴裕癸放毒品海洛因時，被告並不知道，均難
    認被告有持有該證人賴裕癸所置放之毒品海洛因之意，再參
    諸證人賴裕癸上開二次置放，則該置放之盒子改變過位置顯
    係證人賴裕癸置放所致，尚無從依證人林雅惠上開證稱：有
    看到紙盒改變過位置等語，即認被告持有上開第一級毒品。
２、證人鄧延平固於原審審理時證稱：伊打開盒子後，問被告是
    何東西，被告說是「四號」，是他朋友阿癸的等語，惟被告
    於警詢即供稱：「（問：該些查扣物品是何人？於何時？為
    何在至搜索現場放置？）是我一位叫賴裕癸的朋友兩天前晚
    上所帶來放置，供他自己吸食之用」等語（詳見九十三年度
    偵字第二六六八號卷第十六頁反面），且於本院審理時供稱
    ：伊之所以一眼認出海洛因，是因為伊並非只有賴裕癸這個
    朋友有吸食而已等語（詳見本院審理卷第四十七頁反面），
    參諸上開證人賴裕癸所證被告第一次向伊表示不讓伊放，但
    伊還是放，第二次伊置放時，被告並不知道，而第一次置放
    的毒品與第二次置放的毒品係同一包，是被告顯於第一次賴
    裕癸欲置放時由伊明確表示不讓賴裕癸置放時，即有看到盒
    子，則被告一眼認出證人鄧延平搜得之盒子係賴裕癸所有應
    與常情無違，嗣俟證人鄧延平盒子經打開後，以曾看過海洛
    因之被告能一眼看出係海洛因，亦與常情無違，從而，依上
    開被告明確表示不讓賴裕癸放置裝有毒品之盒子等情，本院
    認並無執被告認出盒子係賴裕癸所有，且盒子內所裝之物係
    海洛因，即認定被告有持有第一級毒品海洛因之意。
３、綜上所述，本件既無從認定被告有持有第一級毒品之意，檢
    察官執前詞指摘原審判決就被告持有第一毒品部分無罪，顯
    有不當云云，即無理由，應予駁回。
據上論結，應依刑事訴訟法第三百六十八條，判決如主文。
本案經檢察官乙○○到庭執行職務。
中    華    民    國     95    年    4    月    20    日
                刑事第三庭  審判長法  官  王  增  瑜
                                  法  官  陳  欣  安
                                  法  官  胡  忠  文
上列正本證明與原本無異。
不得上訴。
                                  書記官  陳  麗  玉
中    華    民    國    95    年    4     月    21    日
                                                      Ｆ


司法院資訊處製作；財團法人民間司法改革基金會備份。
